【裁判字號】    90,上易,600
【裁判日期】    900626
【裁判案由】    傷害
【裁判全文】
臺灣高等法院臺中分院刑事判決                      九十年度上易字第六號
    上  訴  人
    即  被  告  戊○○
    選任辯護人  吳中和
右上訴人因傷害案件，不服臺灣台中地方法院八十九年度少連易字第二號中華民國八
十九年七月二十六日第一審判決（起訴案號：臺灣台中地方法院檢察署八十八年度偵
續字第一六三號），提起上訴，本院判決如左：
    主    文
原判決撤銷。
戊○○共同傷害人之身體，處有期徒刑陸月，如易科罰金，以參佰元折算壹日。
    事    實
一、戊○○於民國（下同）八十七年八月三十日晚上十一時許，應邀前往台中縣大里
    市○○路「阿拉丁ＫＴＶ」與丙○○、乙○○、彭欣嵐、陳秋燕、林嘉慶、廖純
    欽、己○○（原名廖純寶）、庚○○、蔡宏麒、廖偉志等人歌唱娛樂，席間廖純
    欽要戊○○向在座女孩灌酒，並稱：「酒醉失身較自然」等語，引起戊○○不快
    ，而不予理會。廖純欽在暘洲公司擔任組長，得知戊○○即將返回暘洲公司上班
    ，遂告知：「回去公司你就知道」。戊○○一聽，氣憤難消，便以電話聯絡丁○○帶其先行離席。丁○○於翌日凌晨零時四十五分左右，夥同姚勝榮、劉嘉偉、
    綽號「鬍鬚」之男子及另一身穿格子衣服姓名年籍均不詳之成年男子（此人檢察
    官漏未起訴）共五人，到達「阿拉丁ＫＴＶ」，丁○○與另三人進入包廂，廖純
    欽見丁○○等人來意不善，質問：「你要打架是不是？」，丁○○回稱：「要找
    人，不可以嗎？」，隨後調頭就走，戊○○隨後步出包廂；廖純欽不甘示弱，要
    庚○○、林嘉慶、蔡宏麒外出找人助陣。庚○○等三人走出包廂，便遭丁○○等
    人圍毆。庚○○趕回包廂求救，廖純欽、己○○、廖志偉即趕出助陣。雙方人員
    旋即基於傷害之犯意聯絡互以ＫＴＶ內之椅子、洋傘、旗桿互毆；混亂中，戊○○基於與丁○○等五人共同傷害之犯意聯絡，拉住庚○○頭髮，參與圍毆。在群
    架中庚○○遭丁○○、戊○○、劉嘉偉毆打致頭部外傷、左肘、左膝、左手、右
    腕多處擦傷（庚○○傷害部分未據告訴）；廖純欽則在戊○○未能預見姚勝榮、
    丁○○採行如何之毆打方式及可能致生死亡之結果下，遭姚勝榮、丁○○共同毆
    打其臉及頭部，並按其頭部於水池中，造成頭部外傷合併嚴重腦挫傷及大量蜘蛛
    網膜下腔出血，併急性腦水腫，頭皮挫傷併撕裂傷（外傷性）等傷害，經送醫後
    ，終因相繼併發肺炎（不致命）及心肺衰竭，不治死亡。
二、案經廖純欽之家屬己○○訴由台中縣警察局霧峰分局移送台灣台中地方法院檢察
    署檢察官偵查起訴。
    理    由
一、訊據被告戊○○對於上開時地因勸酒與廖純欽發生不快乃電請丁○○到ＫＴＶ，
    雙方人員因言語衝突發生互毆，群架時伊曾拉住庚○○頭髮及廖純欽被毆傷致死
    等情，固已供承不諱；惟堅決否認有教唆丁○○毆打廖純欽之犯行，辯稱伊係電
    請丁○○載送業已酒醉之彭欣嵐等三名女孩回家；雙方發生鬥毆，係廖純欽叫庚○○、林嘉慶外出找人助陣而偶發之衝突；伊與毆打廖純欽之人並無犯意聯絡，
    亦未分擔毆打廖純欽之行為；伊替頭部受傷之丁○○解圍，始拉住庚○○頭髮云
    云；經查，被害人廖純欽係因與人互毆，遭毆擊臉、頭部，造成頭部外傷合併嚴
    重腦挫傷及大量蜘蛛網膜下腔出血，併急性腦水腫，頭皮挫傷併撕裂傷（外傷性
    ），終因相繼併發肺炎（不致命）及心肺衰竭死亡，業經台灣台中地方法院檢察
    署檢察官督同法醫師相驗屬實，製有勘驗筆錄、相驗屍體證明書、驗斷書可憑，
  亦有法務部法醫研究所八七文理字第六八三號函及財團法人仁愛綜合醫院診斷證
    明書各一件附卷可稽；庚○○頭部外傷、左肘、左膝、左手、右腕多處多處擦傷
    ，亦有診斷證明書影本在卷可按。廖純欽於丁○○等四人進入包廂時，曾質問丁○○是否來打架；丁○○等四人退出包廂後，廖純欽即叫庚○○、林嘉慶等人外
    出找人助陣等情，業據被告自承在卷（見八十七年八月三十一日警訊筆錄）；核
    與證人庚○○、林嘉慶等人證述情節相符。次查證人陳秋燕證述：「‧‧當時林
    嘉慶要出去找人手時，我有跟著出去，目睹了整個打架經過，當時有三個人分持
    磚塊、鐵盤等物毆打廖純欽，戊○○則幫助對方的人拉庚○○頭髮，他是幫忙打
    的，不是勸架，當時打的是三個男子，我無法確認是誰」（見八十八年八月四日
    偵查筆錄）。「（問：你看到誰與死者打架）被告二人（指丁○○、姚勝榮）拿
    陽傘與磚塊打死者的後腦，他們二人將死者壓在水池裡，死者起先有掙扎，死者
    不動後，他們很決就逃離現場了」。（問：當初打架時是何情形）當初是在外面
    大廳打，但分好幾群，對方至少有六人，但那六人我都不認識，因我離死者廖純
    欽最近，所以有看到被告三人打死者的情形」（見原審八十八年度訴字第一Ｏ九
    六號傷害致死案八十八年八月三日訊問筆錄）。「確定被告二人（指丁○○、姚
    勝榮）有打死者，因我昨日看錄影帶後更加確定他們二人有打死死者，丁○○拿
    類似磚塊之東西敲死者後腦袋，姚勝榮順勢將廖純欽推到水池邊，然後將死者壓
    在水池裡，直至死者不能動了，他們二人才逃跑。有四人入包廂，另一人在包廂
    外」（見原審八十八年度訴字第一Ｏ九六號傷害致死案八十八年十月二十八日訊
    問筆錄）。告訴人己○○於警訊指述：「（問：當時你弟弟被毆打，你是否看到
    何人打他的）當時我弟弟被毆打時，我看到已一團亂，所以未看清楚」。原審鑑
    定阿拉丁ＫＴＶ事發當日之錄影帶結果：（一）劉嘉偉拿圓盤入內。（二）由內
    跑出四人，順序為綽號「鬍鬚」之男子、穿格子服之男子、劉嘉偉、己○○持廣
    告桿追趕以上三人。（三）戊○○拉庚○○頭髮及手臂、姚勝榮在旁看，之後戊○○背著皮包離開。（四）己○○持廣告桿追打丁○○。（五）己○○由內抬出
    廖純欽。（六）戊○○等共有五男一女。綜上以觀，本件鬥毆事件，應係先由丁○○等人毆打庚○○、林嘉慶、蔡宏麒等三人，繼由死者廖純欽、己○○等人加
    入互毆，被告再加入互毆。被告亦自承：「（打架中，有無固定何人打廖純欽，
    何人固定打庚○○）沒有，是打群架」（見本院卷第三十三頁），且互毆時雙方
    人員各自分別對立且分數處互打。被告於互毆時中伺機抓住庚○○頭髮，使庚○○無法反抗丁○○之攻擊，自係參與鬥毆。但廖純欽遭姚勝榮、丁○○在水池旁
    邊毆打並按入水池中一節，被告並未參與。是被告抗辯未曾毆打廖純欽，應屬可
    採。再從丁○○、姚勝榮等人事前並不認識死者，彼此間未有仇恨，且非自始即
    攜帶器具赴ＫＴＶ店尋釁，而係於互毆時雙方就地取材拾取現場之陽傘等物為鬥
    毆之工具以觀，廖純欽遭丁○○、姚勝榮傷害致死，應是超出被告原來參與傷害
    之犯意聯絡，且非被告所能預見，堪予認定。被告犯罪事證明確，洵堪認定。
二、按刑法第二百七十七條第二項傷害致人於死之罪，為加重結果犯，即因犯罪致發
    生一定結果而有加重其刑之規定，按照刑法第十七條，應以行為人能預見其結果
    發生時，始得適用；又共同正犯在其合同意思範圍內，固應就全部之結果共同負
    責，但其關於結果加重犯之規定，仍應受前開原則之限制，又此項能否預見之事
    實，既為行為之評價要素，自仍應依證據予以認定，最高法院七十二年度台上字
    第四二五Ｏ號裁判意旨可資參照。被告並未參與毆打廖純欽，而雙方人員係各自
    分別對立互打，已如前述，則被告於拉庚○○頭髮時，衡情自無暇顧及旁人係如
    何互打，其與姚勝榮、丁○○等人固有共同傷害之犯意聯絡，然對於姚勝榮、丁○○二人究係採行如何之毆打方式，在當時一片混亂之際，原無從干預，對於廖
    純欽因而致生死亡之結果，當亦無從預見。從而，被告固應與姚勝榮、丁○○等
    五人共負共同傷害廖純欽之責；然對於廖純欽之死亡結果，則非屬其共犯之範疇
    。核被告所為，係犯刑法第二百七十七條第一項傷害罪，原審對被告戊○○論罪
    科刑，固非無見，惟查被告犯罪時間係八十七年八月三十日，原審判決認係八十
    八年八月三十日，即有違誤，又被告戊○○於警局初訊時供稱：「我大約二十二
    時許前往阿拉丁ＫＴＶ唱歌，當時我到包廂看見乙○○、丙○○、彭心怡及彭欣
    嵐已經酒醉在吐，我就叫她們不要喝，廖純欽就講酒醉失身較自然，並且又叫我
    將這些女孩灌醉，我就說不要，他又叫另外四位女孩喝酒，我就跟他們講不要理
    廖純欽，然後我就打電話叫我朋友小雄來載我，大約有四、五個人前來，當我朋
    友進來包廂，廖純欽就跟我朋友講你們要打架是不是，我朋友就跟她講要來找朋
    友不可以嗎？隨即我就起身跟我朋友走出包廂，隨著廖純欽的朋友約有四、五個
    跟出來說要叫人，而我朋友就跟他們打起來，過一會兒廖純欽就出來參與。」（
    見相驗卷第九頁），在場之丁○○亦稱：「因我到阿拉丁ＫＴＶ遇到我哥哥女友
    戊○○（女，六十九年八月十七日生，身分證統一編號：Ｐ00000000
    號，住大里市○○里○鄰○○○街一三八號），我就進去三○一包廂要跟她講話
    ，就有人跟我講你要打架是不是，我就跟他們講我要來找人，而我哥哥的女朋友
    戊○○就拿起皮包，跟他的組長（廖純欽）要先回家，我就跟戊○○先出來，然
    後有二個人出來將我朋友小雄先抓住並打我朋友小雄」（見同上卷第十三頁），
    在場之證人乙○○陳稱：「我於八十七年八月三十一零時四十五分，在大里市阿
    拉丁ＫＴＶ發現廖純欽被毆打，被何人毆打我不清楚，因當時在包廂內戊○○打
    電話找朋友，過沒多久戊○○的朋友就進來包廂，然後調頭就走且戊○○也跟著
    一起出去，接著廖純欽的朋友就跟著出去約二、三個，過一會廖純欽的朋友就回
    來告訴我們外面在打架，廖純欽就跟著進來通知的朋友一起出去，約過了三分鐘
    我們再出去，廖純欽已倒在地上。」（見同上卷第十七頁），證人丙○○亦稱：
    「當時戊○○的朋友有四個人進來包廂，當時廖純欽問戊○○的朋友，有什麼事
    ，要喝酒坐下來，對方就講我來找朋友不行嗎？隨後調頭就走，戊○○就跟著一
    起出去，而廖純欽的朋友約二、三個跟著出去，且過約一、二分鐘廖純欽的朋友
    進來通知外面在打架，隨後廖純欽就出去，我和乙○○及彭欣嵐（女六十九年一
    月二十二日生，身分證統一編號：Ｍ二二一五三一六八，住大里市○○街八十
    七號）在包廂內，因彭欣嵐已酒醉，過約二、三分鐘出包廂，我看見廖純欽臥在
    漁池，有一個穿白上衣在打他的臉，隨後他們就走了，我們也就回家。」（見同
    上卷第十九頁），而告訴人己○○於偵查中供稱：「廖純欽在包廂內跟戊○○說
    酒醉失身比較自然，此外，先前戊○○離職，跟我弟弟有不愉快，當時戊○○在
    包廂內打了至少三通電話，她是把話筒拉到外面去打，所以我不清楚她講話內容
    ，對方丁○○等四人都站在包廂門口，說要找人，我弟弟說你們要喝酒還是要唱
    歌，他們就很用力的將門關上，包廂除戊○○外，女的有三人，男的有四人，廖
    純欽馬上叫庚○○出去買酒，順便叫人，結果庚○○出去就被打，庚○○回來包
    廂，廖純欽一看，就跟庚○○出去包廂。」（見八十八年度偵續字第一六三號卷
    第十六頁），另廖寄弘稱：「戊○○在包廂內有打了好幾通電話，後來丁○○等
    四人一同進入包廂內，廖純欽就問說你們要來唱歌還是喝酒，他們說要來找人，
    口氣不好，很大聲，廖純欽就趕快叫我出去買酒，順便找人幫忙，我走出去包廂
    門口，我坐的位置離包廂門口比較近，比較清楚知道有多少人進來，我出包廂後
    ，看到包廂外有三個人，所以對方一共有七個人，我走到接近櫃台地方，原先進
    去包廂內四人的二人叫我站住，並打我，我在跟丁○○打架時，戊○○有在拉我
    頭髮，我沒有聽到她叫何人打廖純欽。」（見同上卷第十七頁）等情，從上述情
    形，戊○○邀其友人丁○○等人到場，丁○○等人進入包廂，由戊○○陪同外出
    ，丁○○等人與廖純欽等人並無發生衝突，而係廖純欽叫庚○○等人外出買酒及
    叫人前來助陣，始在包廂外發生衝突而打群架，若庚○○未隨戊○○外出，則丁○○帶同戊○○離去，即不致發生此案，因此戊○○電話邀丁○○到場，尚不能
    證明戊○○有教唆丁○○等人前來傷害廖純欽等人甚明，原審認被告有教唆傷害
    之事實，亦有未當，被告上訴否認犯行，雖無理由，原審判決既有前揭不當，自
    應由本院將原審判決撤銷改判。爰審酌被告年紀尚輕思慮欠週、因細故而釀成命
    案、被害人所受之損害、被告迄今尚未與被害人達成和解及犯後態度等一切情狀
    ，量處有期徒刑六月，又查被告行為後，刑法第四十一條已於九十年一月十日經
    總統公布修正，同年月十二日生效，本件自有修正後刑法第四十一條第一項前段
    之適用，並諭知易科罰金之折算標準。
三、據上論斷，應依刑事訴訟法第三百六十九條第一項前段、第三百六十四條、第二
    百九十九條第一項前段，刑法第二條第一項前段、第二十八條、第二百七十七條
    第一項、修正後第四十一條第一項前段、罰金罰鍰提高標準條例第一條前段、第
    二條第一項，判決如主文。
本案經檢察官甲○○到庭執行職務。
中      華      民      國      九十     年       六      月   二十六   日
                                  臺灣高等法院臺中分院刑事第三庭
                                        審判長法  官  方  艤  駐
                                              法  官  廖  柏  基
                                              法  官  劉  連  星
右正本證明與原本無異。
不得上訴。
                                              書記官  顏  子  良
中      華      民      國      九十     年       六      月    二十六  日
附錄：
刑法第二百七十七條第一項：
傷害人之身體或健康者，處三年以下有期徒刑、拘役或一千元以下罰金。
                                                                        Ａ


司法院資訊處製作；財團法人民間司法改革基金會備份。
